【裁判字號】    98,易,1162
【裁判日期】    990129
【裁判案由】    誹謗等
【裁判全文】
臺灣桃園地方法院刑事判決              98年度易字第1162號
公  訴  人  臺灣桃園地方法院檢察署檢察官
被      告  丙○○
選任辯護人  何啟熏律師
上列被告因誹謗等案件，經檢察官提起公訴（98年度偵字第6448
號），被告於準備程序中就被訴事實為有罪之陳述，本院合議庭
裁定由受命法官獨任改依簡式審判程序審理，並判決如下：
    主  文
丙○○犯誹謗罪，處有期徒刑貳月，如易科罰金，以新臺幣壹仟
元折算壹日。又犯公然侮辱罪，處拘役貳拾日，如易科罰金，以
新臺幣壹仟元折算壹日。
    事    實
一、緣丙○○與甲○○、乙○○同為桃園縣桃園市○○路○段「
    冠桃園社區」之住戶，甲○○、乙○○並分別擔任該社區管
    理委員會財務委員及監察委員，丙○○因前在該社區違規停
    車遭甲○○依該社區管理委員會決議取締所衍生之爭執糾紛
    ，而對甲○○及乙○○心生不滿，分別為下列行為：
  (一)先於民國97年3 月19日晚上7 時30分後該社區管理委員會在
    該社區2 樓VIP 室召開第九屆管理委員會第四次委員會會議
    期間之某時（原起訴書誤載為晚上10時30分許，應予更正）
    ，竟意圖散布於眾，基於毀謗之犯意，以言詞向李金龍、林
    邱秀珍等多位不特定與會委員、社區住戶及相關廠商代表人
    員（原起訴書僅載明不特定與會委員，爰予補充）摘稱「那
    一對通姦男女，那一對通姦男女叫什麼你們知不知道，通姦
    男女叫乙○○和甲○○，那3 個女字叫姦吧？通姦」等不實
    事項，而足以毀損乙○○與甲○○之名譽。
  (二)另於同年7 月1 日上午11時30分許，在該社區內不特定人得
    以共見共聞之社區管理中心辦公室內，基於公然侮辱之犯意
    ，向在場之李金龍、裘元愷、謝端娜、何政芬等人以「早上
    有一個穿西裝打領帶夾著尾巴不知往哪跑」、「那個女的，
    那不算人，我跟你講，我只能形容他們是公的母的」、「知
    道廉恥就不會作這種見不得人的事，早期的時候是要進豬籠
    的，這一對，這一對這個我們講說要進豬籠」、「可憐是他
    老婆，老公被人家合著用，他還那麼開心幫人家講話」、「
    他老婆都喜歡讓她老公給人家用」等抽象不實言詞影射乙○○、甲○○2 人並指涉其等有通姦情事，足以貶抑乙○○、
    甲○○之名譽。
二、案經乙○○、甲○○訴由臺灣桃園地方法院檢察署檢察官偵
    查起訴。
    理    由
一、按除被告所犯為死刑、無期徒刑、最輕本刑為3 年以上有期
    徒刑之罪或高等法院管轄第一審案件者外，於第一次審判期
    日前之準備程序進行中，被告先就被訴事實為有罪之陳述時
    ，審判長得告知被告簡式審判程序之旨，並聽取當事人、代
    理人、辯護人及輔佐人之意見後，裁定進行簡式審判程序，
    刑事訴訟法第273 條之1 第1 項定有明文。經核本案被告丙○○所犯均係死刑、無期徒刑、最輕本刑為3 年以上有期徒
    刑以外之罪，其於準備程序中就被訴事實為有罪之陳述，經
    法官告知簡式審判程序之旨，並聽取公訴人、被告、辯護人
    之意見後，本院爰依前揭規定，裁定由受命法官獨任進行簡
    式審判程序，合先敘明。
二、認定犯罪事實所憑之證據及理由：
  (一)按簡式審判程序之證據調查，不受第159 條第1 項、第161
    條之2 、第161 條之3 、第163 條之1 及第164 條至第170
    條規定之限制，刑事訴訟法第273 條之2 定有明文；又證人
    依法應具結而未具結者，其證言，不得作為證據，同法第15
    8 條之3 亦有明文。證人於檢察事務官調查中所為之陳述，
    並無具結之義務，故依刑事訴訟法第159 條之5 第1 項「被
    告以外之人於審判外之陳述，雖不符前四條之規定，而經當
    事人於審判程序同意作為證據，法院審酌該言詞陳述或書面
    陳述作成時之情況，認為適當者，亦得為證據」，認有證據
    能力，合先敘明。至證人何政芬、李金龍、茅振華於偵查中
    所為之陳述，固未經具結，依前揭規定不得作為證據，然證
    人陳述之內容非屬證明本案犯罪構成要件之待證事實，本院
    亦未採為判決之基礎，附此敘明。
  (二)就犯罪事實(一)部分，業據被告丙○○於本院準備程序及審判
    中坦認不諱，核與告訴人乙○○、甲○○於偵查中指訴相符
    一致，並有冠桃園社區第九屆管理委員會第四次會議開會通
    知單、會議紀錄、簽到表影本、錄音譯文、臺灣桃園地方法
    院檢察署檢察事務官勘驗筆錄各1 份（見97年度他字第3720
    號偵卷第7 至15、23頁）及錄音光碟1 片在卷可按；而就犯
    罪事實(二)部分，亦經被告丙○○於本院準備程序及審判中自
    白，並有告訴人乙○○之指訴甚明，且有錄音譯文、臺灣桃
    園地方法院檢察署檢察事務官勘驗筆錄暨擷取畫面各1 份（
    見同上偵卷第17至20、23至27頁）及錄影光碟1 片在卷可稽
    。綜上所述，足認被告丙○○任意性之自白與事實相符，犯
    行明確，應依法論科。
三、按刑法第310 條誹謗罪之成立，必須意圖散佈於眾，而指摘
    或傳述足以毀損他人名譽之具體事實，尚僅抽像的公然為謾
    罵或嘲弄，並未指摘具體事實，則屬刑法第309 條第1 項公
    然侮辱罪範疇，最高法院86年度臺上字第6920號判決可資參
    照。又刑法第310 條第1 項之誹謗罪，必須有散佈於眾之意
    圖，始能成立，是以公然侮辱與誹謗二罪固均在侵害對方之
    人格、名譽等個人法益，然誹謗罪所指摘傳述者為具體足以
    損及他人名譽之事實，公然侮辱則係指未指定具體之事實而
    為抽像之謾罵，故倘以抽像謾罵，並非以具體事實之指摘與
    傳述，應屬公然侮辱罪之評價範疇，故而刑法上之公然侮辱
    罪，祗須侮辱行為足使不特定人或多數人得以共見共聞，即
    行成立，不以侮辱時被害人在場聞見為要件；又如係意圖散
    布於眾而指摘或傳述具體事實，自應成立刑法第310 條第1
    項之誹謗罪，倘僅漫罵，並未指有具體事實，仍屬公然侮辱
    ，應依同法第309 條第1 項論科，此亦有司法院院字第2179
    號解釋意旨可資參照。揆諸上揭說明，被告丙○○就犯罪事
    實(一)部分所指述者，乃指名道姓並以具體「通姦」之事指摘
    告訴人甲○○、乙○○，且此等指摘之詞適足以毀損告訴人
    等之名譽，而其就犯罪事實(二)部分所為，雖未指名道姓或以
    具體情是加以指摘，然由其與在場之人對話內容前後對照，
    可知其是影射告訴人乙○○及甲○○有通姦之情事，並足影
    響告訴人等之社會評價而損及其名譽，且該場合為被告與告
    訴人等所居住社區之管理中心辦公室內，且該處可供不特定
    之社區住戶進入繳費，並經被告於偵查中供明在卷（見同上
    偵卷第31頁），參諸本次行為之時間及地點，當處公然之狀
    態，故核被告就犯罪事實(一)部分之所為係犯刑法第310 條第
    1 項之誹謗罪，就犯罪事實(二)部分所為係犯刑法第309 條第
    1 項之公然侮辱罪，而其各次均係以一傳述、指摘之行為損
    及告訴人等之名譽而侵害其等法益，分別均係以一行為侵害
    數相同法益而觸犯數罪名之同種想像競合，均分別從一重處
    斷。又其所犯上開二罪，犯意個別、行為互殊，時間、地點
    亦均相異，應分論併罰之。爰審酌被告因積怨而與同社區住
    戶之告訴人等產生嫌隙，而多次於社區內公開場合內傳述、
    指摘不實之字句，損及告訴人等之名譽，參酌被告及告訴人
    等之社會地位、智識程度及告訴人受損害之程度，未與告訴
    人等達成和解及其未能達成和解之原因，兼衡被告犯後尚知
    坦認犯行，犯後態度尚可及其素行等一切情事，分別量處如
    主文所示之刑，併諭知易科罰金之折算標準。
據上論斷，應依刑事訴訟法第273 條之1 第1 項、第299 條第1
項前段，刑法第309 條第1 項、第310 條第1 項、第55條、第41
條第1 項前段，刑法施行法第1 條之1 第1 項、第2 項前段，判
決如主文。
本案經檢察官楊凱真到庭執行職務。
中    華    民    國     99    年    1    月    29    日
                  刑事第七庭  法  官  毛松廷
以上正本證明與原本無異。
如不服本判決應於收受判決後10日內向本院提出上訴書狀，並應
敘述具體理由。其未敘述上訴理由者，應於上訴期間屆滿後20日
內向本院補提理由書( 均須按他造當事人之人數附繕本) 「切勿
逕送上級法院」。
                              書記官  陳恩如
中    華    民    國    99    年    1     月    29    日
附錄本案論罪科刑之法條：
中華民國刑法第310條
（誹謗罪）
意圖散布於眾，而指摘或傳述足以毀損他人名譽之事者，為誹謗
罪，處1 年以下有期徒刑、拘役或5 百元以下罰金。
散布文字、圖畫犯前項之罪者，處 2 年以下有期徒刑、拘役或 1
千元以下罰金。
對於所誹謗之事，能證明其為真實者，不罰。但涉於私德而與公
共利益無關者，不在此限。
中華民國刑法第309條
（公然侮辱罪）
公然侮辱人者，處拘役或 3 百元以下罰金。
以強暴犯前項之罪者，處1 年以下有期徒刑、拘役或5 百元以下
罰金。

司法院資訊處製作；財團法人民間司法改革基金會備份。
